臺灣宜蘭地方法院民事簡易判決
111年度羅簡字第122號
原      告  游育存  


被      告  柳進    

上列當事人間侵權行為損害賠償事件，原告提起刑事附帶民事訴
訟，經本院刑事庭裁定移送前來，本院於民國111年5月31日言詞
辯論終結，判決如下：
　　主　文
一、被告應給付原告新臺幣（下同）1萬4,864元，及自110年8月
    4日起至清償日止，按週年利率百分之5計算之利息。
二、原告其餘之訴駁回。
三、訴訟費用由被告負擔百分之5，餘由原告負擔。
四、本判決第1項得假執行。被告如以1萬4,846元為原告供擔保
    後，得免為假執行。
五、原告其餘假執行之聲請駁回。
　　事實及理由
一、原告起訴主張：被告於109年11月11日無照駕駛車牌號碼000
    0-00號自用小客車，沿宜蘭縣冬山鄉上河路1段由東往西方
    向行駛，同日下午2時11分許，行經上河路1段與寶和路之無
    號誌交岔路口時，本應注意應讓停幹線道車先行，並減速慢
    行、注意車前狀況，隨時採取必要之安全措施，竟疏未注意
    及此，適原告駕駛車牌號碼000-0000號自用小貨車沿寶和路
    由南往北方向行駛至前開交岔路口欲左轉時，二車發生碰撞
    （下稱系爭車禍），致原告左側膝部、左側拇指挫傷（下稱
    系爭傷害）及所駕駛之車輛損壞，因此原告支出醫療費新臺
    幣（下同）580元、並受有手機毀損2萬3,000元、不能工作1
    萬2,600元（每日工資1,800元×7日）、貨車維修費15萬3,07
    8元、租用貨車費3萬元（每日1,500元×20日）之損失，並請
    求慰撫金8萬元，共計29萬9,258元。被告就系爭車禍發生既
    有前述過失，自應如數賠償原告上述損失。為此，爰依侵權
    行為法律關係提起本件訴訟等語。並聲明：㈠被告應給付原
    告29萬9,258元，及自刑事附帶民事起訴狀繕本送達翌日起
    至清償日止，按週年利率5%計算之利息。㈡願供擔保，請准
    宣告假執行。
二、被告則以：原告於系爭車禍並沒有受傷，且懷疑原告當時有
    使用手機才會發生系爭車禍，原告才是系爭車禍之肇事主因
    ，應負較高之肇事責任。且原告請求賠償醫療費用、營業損
    失、工作損失等項目均無理由，請求金額亦均過高等語，資
    為抗辯。並聲明：原告之訴駁回。
三、得心證之理由：
　㈠原告主張兩造於上述時地發生系爭車禍，除造成原告駕駛之
    自用小貨車受損外，原告並於事發後前往醫療財團法人羅許
    基金會羅東博愛醫院（下稱羅東博愛醫院）急診就醫等情，
    有羅東博愛醫院急診醫療費用收據、診斷證明書，並有道路
    交通事故現場圖、道路交通事故調查報告表㈠㈡道路交通事故
    照片黏貼紀錄表、中華電信證號查詢汽車駕駛人表等，附本
    院110年度交簡字第4568號刑事卷宗之偵查卷可佐（見110年
    度偵字第3847號卷第13至17頁、第22至25頁背面、第28頁，
    下稱偵卷），堪信屬實。原告進而主張，被告就系爭車禍發
    生有過失，並造成原告前述損害，自應如數賠償等情，被告
    則否認之，並以前詞為辯。
　㈡按因故意或過失，不法侵害他人之權利者，負損害賠償責任
    。違反保護他人之法律，致生損害於他人者，負損害賠償責
    任。民法第184條第1項前段、第2項定有明文。次按動力機
    械行駛於道路時，其駕駛人必須領有小型車以上之駕駛執照
    ；且行經無號誌之交岔路口，支線道車應暫停讓幹線道車先
    行，且應減速慢行，注意車前狀況，作隨時停車之準備並採
    取必要之安全措施。道路交通安全規則第83條之2第1項前段
    、第93條第1項第2款、第94條第3項、第102條第1項第2款亦
    分別定有明文。又讓路線，用以警告車輛駕駛人前有幹線道
    應減速慢行，或停車讓幹線道車先行。亦為道路交通標誌標
    線號誌設置規則第172條第1項前段所規定。經查，被告無照
    駕駛上開自用小客車於上揭時、地行經上述無號誌之交岔路
    口，本應注意上述規定，而以被告於系爭車禍發生後之警詢
    時稱：「當我行經肇事地點時，對方與我發生碰撞後，我才
    知道發生事故了」等語（見上述刑事卷宗警卷第15頁），再
    佐以上述現場圖、現場照片有關兩車撞擊後，被告車輛停止
    位置係在上述無號誌交岔路口之寶和路南下車道上；且原告
    所駕車輛是右側車頭受損嚴重、而被告所駕車輛是左側車身
    、車頭受損嚴重等情，足見被告所駕駛車輛行駛於繪有讓路
    線之上述上河路段，於通過上述無號誌交岔路口時，並未讓
    停行駛於幹線道之原告所駕車輛先行，且亦未減速慢行，以
    致未能注意行駛於幹線道並於無號誌交岔路口左轉之原告所
    駕車輛，造成兩車車頭位置約在上述無號誌交岔路口中心處
    發生碰撞，而依當時情形，天候晴；日間有自然光線，路面
    狀況與視距均良好等情，有前述道路交通事故調查表在卷可
    證，被告並無不能注意之情，然被告竟違反保護他人法律而
    無照駕駛外，並於上述無號誌交岔路口時有上述未注意應減
    速慢行、讓停幹線道車先行，而貿然駛越路口之情事，是被
    告就上述車禍發生自有過失。此外，被告上開過失行為，亦
    經本院以110年度交簡字第458號判處罪刑確定，亦有刑事卷
    宗之判決書在卷可稽。是被告對於系爭車禍之發生有過失責
    任，自應依旨揭規定對原告負損害賠償責任。
　㈢原告主張因系爭車禍受有前揭聲明所示之損害，茲分述如下
    ：
　⒈原告主張因系爭車禍，支出羅東博愛醫院就診費用580元等情
    ，業據原告提出被告不爭執形式上真正之羅東博愛醫院診斷
    證明書、急診醫療費用收據為證（見110年度交簡附民字第4
    6號卷第7、9頁，下稱附民卷）。且從前開診斷證明書之記
    載可知，原告受有「左側膝部、左側拇指之挫傷」屬於較輕
    微之傷勢，故原告於系爭車禍發生後之第一時間未發現，而
    向員警表示未受傷，而未經救護車護送就醫，係合常理。且
    系爭車禍發生時，原告為駕駛人，故因系爭車禍之碰撞，導
    致於駕駛座之原告肢體因碰撞駕駛座內裝置而受有左膝、左
    側拇指挫傷等情，亦非不合常情，是被告以此抗辯原告並未
    受傷並不足採信。從而，原告主張被告應賠償原告醫療費用
    580元，為有理由。
　⒉原告又主張因系爭車禍受有手機毀損2萬3,000元之損失等情
    。按當事人已證明受有損害而不能證明其數額或證明顯有重
    大困難者，法院應審酌一切情況，依所得心證定其數額，民
    事訴訟法第222條第2項定有明文。查原告主張手機受損部分
    ，雖經提出手機照片為證（見附民卷第13頁），但依照片所
    示，僅可見螢幕裂損之情形，而原告復未提出其他證據證明
    手機確有不能使用之全損情形，再考量目前手機使用並隨身
    攜帶甚為普遍，而因系爭車禍發生，故放置車內或身上之手
    機因車輛撞擊而掉落他處以致螢幕破損之可能性甚高，故可
    認原告手機因系爭車禍造成螢幕破損，且經審酌原告自承手
    機型號為OPPOR9S，已使用2、3年等情（見本院卷第36頁背
    面），及本院職權調取前開手機更換螢幕之價格資料（見本
    院卷第38頁），堪認原告主張手機螢幕裂損之損失，以3,00
    0元為適當，逾此範圍之請求為無理由。
　⒊原告另主張其每日工資1,800元，受傷期間無法工作7日共計1
    萬2,600元損失等情。惟前開羅東博愛醫院診斷證明書並未
    記載原告因系爭傷害需在家休養而不能工作，且原告復未提
    出因左側膝部、左側拇指挫傷而不能工作之證明。從而，原
    告主張不能工作7日，有1萬2,600元之損失部分，即無依據
    ，而難採認。
　⒋原告復主張受有貨車維修費15萬3,078元、租用貨車費3萬元
    之損失等情。然查，原告此部分主張，固提出估價單、租金
    收據為證（見附民卷第15至19頁）。惟查，AJK-2719號自用
    小貨車其登記名義人為林明輝（見偵卷第27頁），並非原告
    。且原告自承為聯合煤氣行員工，有關貨車維修費及租車費
    用都是任職之商號所支出等語（見本院卷第36頁背面），堪
    認此部分並非原告之損失範圍，是原告為此部分請求，即無
    理由。
　⒌復按不法侵害他人之人格權，被害人受有非財產上損害，請
    求加害人賠償相當金額之慰撫金時，法院對於慰撫金之量定
    ，應斟酌實際加害情形、所造成之影響、被害人所受精神上
    痛苦之程度、雙方之身分、地位、經濟狀況及其他各種情形
    ，以核定相當之數額（最高法院51年台上字第223號判決意
    旨參照）。查原告學歷為高中畢業、目前未婚、名下無不動
    產；而被告學歷為國小畢業、已婚，名下亦無不動產等情，
    業經兩造自承在卷（見本院卷第36頁反面），並經本院依職
    權調閱兩造財產所得資料，有稅務電子閘門調件名細可佐。
    是經審酌系爭車禍發生之經過、被告過失之情形、原告之傷
    勢輕重、精神痛苦情形，暨兼衡雙方當事人身份、地位及經
    濟能力、加害程度及原告所受損害等一切情狀後，認原告主
    張之慰撫金應以1萬5,000元為適當，逾此部分之主張，為無
    理由。
  ⒍準此，原告因系爭車禍所受之損害，應為1萬8,580元（580元
    +3,000元+15,000元）。
  ㈣按損害之發生或擴大，被害人與有過失者，法院得減輕賠償
    金額，或免除之，民法第217條第1項定有明文。按汽車行經
    無號誌之交岔路口，應減速慢行，作隨時停車之準備道路交
    通安全規則第93條第1項第2款有明文規定。經查，原告行經
    上述無號誌之交岔路口左轉時，依前揭規定，亦應減速慢行
    ，作隨時停車之準備，且原告自承「當我行經肇事地點時，
    才發現對方從我右側駛來，當下我來不及採取任何反應措施
    ，雙方便發生碰撞了」等語（見前述警卷第2頁），足見原
    告於行經前述路口時，未減速慢行作隨時停車之準備，以致
    反應不及造成系爭車禍發生，堪認原告對於系爭車禍之發生
    亦有過失。衡酌兩造上述過失情節，認原告及被告就系爭車
    禍之發生，應各負百分之20、百分之80之責任。至被告抗辯
    原告當時使用手機應負較高之肇事責任等情，原告否認之，
    且被告並未提出任何證據為證，不足採信。從而，被告就系
    爭車禍造成原告上述損害，應負之損害賠償責任為1萬4,864
    元（計算式：18580元×80%）。
  ㈤末按，給付無確定期限者，債務人於債權人得請求給付時，
    經其催告而未為給付，自受催告時起，負遲延責任。其經債
    權人起訴而送達訴狀，或依督促程序送達支付命令，或為其
    他相類之行為者，與催告有同一之效力；遲延之債務，以支
    付金錢為標的者，債權人得請求依法定利率計算之遲延利息
    ；應付利息之債務，其利率未經約定，亦無法律可據者，週
    年利率為百分之5，民法第229條第2項、第233條第1項前段
    、第203條分別定有明文。本件原告對被告之損害賠償請求
    權，為未定給付期限之金錢債權，揆諸前揭說明，原告請求
    經准許之部分，原告併請求被告給付自刑事附帶民事起訴狀
    繕本送達被告翌日即110年8月4日（見附民卷第21、22頁）
    起之法定遲延利息，為有理由，應予准許。
四、綜上所述，原告本於侵權行為法律關係，請求被告給付1萬4
    ,864元，及自刑事附帶民事起訴狀繕本送達翌日即110年8月
    4日起至清償日止，按週年利率5%計算之利息，為有理由，
    應予准許。逾此範圍之請求，則無理由，應予駁回。
五、本件原告勝訴部分，係依民事訴訟法第427條第2項第12款適
    用簡易程序所為被告敗訴之判決，依同法第389條第1項第3
    款規定，應依職權宣告假執行，原告雖聲明願供擔保請准宣
    告假執行，惟本院既已職權宣告之，原告此部分聲請，核為
    促請本院職權發動，自無庸另為准駁之諭知，併依同法第39
    2條第2項規定職權酌定被告之擔保金如主文所示。至原告敗
    訴部分之訴既經駁回，其假執行之聲請亦失所依據，應併予
    駁回。
六、本件事證已臻明確，兩造其餘攻擊防禦方法及所提之證據，
    經審酌後均與判決之結果不生影響，爰不另一一論述，併此
    敘明。
七、訴訟費用負擔之依據：民事訴訟法第79條。　　
中　　華　　民　　國　　111 　年　　6 　　月　　14　　日
                  羅東簡易庭　法　官　蔡仁昭
以上正本係照原本作成。
如對本判決上訴，須於判決送達後二十日內向本院提出上訴狀，
同時表明上訴理由；如已於本判決宣示後送達前提起上訴者，應
於判決送達後十日內補具上訴理由（均須按他造當事人之人數附
繕本）。
如委任律師提起上訴者，應一併繳納上訴審裁判費。
中　　華　　民　　國　　111 　年　　6 　　月　　14　　日
　　　　　　　　　　　　　　　書記官  劉婉玉